【裁判字號】    97,上易,3273
【裁判日期】    980115
【裁判案由】    詐欺
【裁判全文】
臺灣高等法院刑事判決                97年度上易字第3273號
上  訴  人
即  被  告  乙○○
上列上訴人因詐欺案件，不服臺灣板橋地方法院96年度易字第1
號，中華民國97年11月14日第一審判決（起訴案號：臺灣板橋地
方法院檢察署95年度偵字第17138號），提起上訴，本院判決如
下：
    主  文
上訴駁回。
    理  由
一、按刑事訴訟法第350條、第361條、第362條、第367條規定，
    不服地方法院之第一審判決而上訴者，須提出上訴書狀，並
    應敘述具體理由，為上訴必備之程式；其所提出之書狀未敘
    述上訴理由，或僅曾以言詞陳述上訴理由者，均應於上訴期
    間屆滿後20日內補提理由書於第一審法院。惟原審法院對上
    訴書狀有無記載理由，僅應為形式上之審查，認有欠缺，且
    未據上訴人自行補正者，始應定期間先命補正，至於上訴理
    由是否具體，係屬第二審法院審查範圍，不在命補正之列（
    參照刑事訴訟法第361條之立法意旨 ）。倘上訴人已提出上
    訴理由，但所提非屬具體理由者，應由第二審法院以上訴不
    合法律上之程式，判決駁回之。而所謂具體理由，必係依據
    卷內既有訴訟資料或提出新事證，指摘或表明第一審判決有
    何採證認事、用法或量刑等足以影響判決本旨之不當或違法
    ，而構成應予撤銷之具體事由，始克當之；倘僅泛言原判決
    認定事實錯誤、違背法令、量刑失之過重或輕縱，而未依上
    揭意旨指出具體事由，或形式上雖已指出具體事由，然該事
    由縱使屬實，亦不足以認為原判決有何不當或違法者，皆難
    謂係具體理由，俾與第二審上訴制度旨在請求第二審法院撤
    銷、變更第一審不當或違法之判決，以實現個案救濟之立法
    目的相契合，並節制濫行上訴（最高法院97年度台上字第89
    2號裁判意旨參照 ）。又刑罰之量定，本為法院得依職權自
    由裁量之事項，苟於法定刑度之內，予以量定，且客觀上並
    無明顯濫權之情形者，自不容當事人任憑主觀意見，指摘其
    違法、失當。是原判決倘就如何量定其宣告刑之理由，已敘
    明審酌之因素，被告仍泛詞指摘量刑過重，而未提出證據資
    料，以供審查，自難認為其理由已經明確、具體，足以影響
    判決本旨之不當或違法，而構成應予撤銷或變更之具體事由
    ，則所提上訴，即非適法。
二、被告上訴略以：被告聽信「阿義」之言，方接受「阿義」之
    委託，架設網路電話轉接平台。且被告以約120萬元之對價
    ，向甲○○購買網路電話節費器及網路閘道器，然其幫「阿
    義」從事近一年網路節費電路管理所收取之費用，僅約六十
    萬元，尚不足相關設備之本錢，顯見被告係認「阿義」為一
    般客戶，方依正常標準向其收收費; 倘被告對「阿義」所從
    事者係詐欺業務有所認識，被告又非至愚，豈有不趁機向其
    要求須較正常收費為高之費用? 足見被告應係誤信「阿義」
    所言，認為「阿義」有業務上之需要，方幫其架設相關設備
    ，賺取合理之利潤。另被告對所有線路之通話內容均無從查
    悉實難期被告對「阿義」所從事之詐騙行為有所認識等語。
三、經查：本件上訴人即被告乙○○於94年7月間，以約120萬元
    之對價，向被告甲○○購買網路電話節費器、網路閘道器後
    ，在基隆市信義區○○○路2之5號12樓之3租屋處，加裝數
    據機、電源、天線等設備，組裝網路電話轉接平台，以每線
    路3000元之對價，供「阿義」在大陸地區與在臺灣地區之人
    聯繫，並依「阿義」指示更換SIM卡之事實，業據被告乙○
    ○於檢察官訊問及本院審理時坦承不諱，核與同案被告甲○
    ○於檢察官訊問時具結證述之情節大致相符，並有附表二編
    號1至12、附表三編號1至7所示物品扣案，及現場照片6幀附
    卷可資佐證，俱徵被告乙○○此部分自白與事實相符。而
    本件相關詐欺集團成員與各該被害人聯繫所使用之電話，經
    對照與被告乙○○於基隆市信義區○○○路2之5號12樓之3
    、基隆市○○區○○街284號16樓租屋處為警查扣之SIM卡號
    碼相符，益徵「阿義」與所屬詐欺集團成員，確係利用被告
    乙○○架設之網路電話轉接平台，向被害人詐取財物。原審
    判決並依被告乙○○所述，被告乙○○係受「阿義」委託，
    斥資120萬元架設網路電話轉接平台，於確認交易相對人身
    分之際，僅見「阿義」指派他人前來交付SIM卡，關於其個
    人身分或所屬公司行號，未有隻字片語，亦無任何資料可供
    查詢，所使用之行動電話門號數量龐大，復有使用未久即遭
    斷話之異常情況，已足使人起疑。況被告乙○○自94年3月
    起從事電信業務，有臺北市政府營利事業登記證1件存卷為
    憑，以其智識程度及社會經歷，當可預見「阿義」大量使用
    他人行動電話門號轉接通訊，向不特定被害人詐取財物，仍
    為之架設網路電話轉接平台及更換SIM卡，其主觀上有幫助
    詐欺犯罪之不確定故意，至為灼然，認被告所辯伊不知所架
    設之網路電話轉接平台遭「阿義」利用為犯罪工具，且其設
    備僅有收話功能云云，不足採信，是原審已就上訴人即被告
    乙○○涉有幫助詐欺犯行，已在判決內詳述其證據取捨及判
    斷之理由，核與證據法則並無違背，為其職權之適法行使，
    自不能指為違法，況查被告於原審自承：「…後來是賣機器
    ，反正機器是賣給他，他錢給我，我認為這樣就好」（原審
    卷(二)第37頁），故被告所謂：「被告以約120萬元之對價，
    向甲○○購買網路電話節費器及網路閘道器，幫『阿義』從
    事近一年網路節費電路管理所收取之費用，僅約六十萬元，
    尚不足相關設備之本錢」等上訴理由所辯，亦與事實不符，
    從而被告上訴意旨所指，並非依據卷內資料或提出新事證，
    指摘或表明第一審判決有何足以影響判決之不當或違法，是
    從形式上觀察，原判決並無理由不備等違法情事存在。揆諸
    上開說明，自非屬得上訴第二審之具體事由，是認本件上訴
    不合上訴之法律程式，應予駁回，並不經言詞辯論為之。
據上論斷，應依刑事訴訟法第367條前段、第372條，判決如主文
。
中    華    民    國    98    年    1     月    15    日
                  刑事第二庭審判長法  官  洪光燦
                                  法  官  林恆吉
                                  法  官  宋明蒼
以上正本證明與原本無異。
不得上訴。
                                  書記官  駱麗君
中    華    民    國    98    年    1     月    15    日


司法院資訊處製作；財團法人民間司法改革基金會備份。
